臺灣高等法院臺中分院刑事判決　　　　　　　民國九十一年度交上訴字第七○七號
　　上　訴　人
　　即　被　告　丙○○
　　選任辯護人　楊振芳　律師
右上訴人因遺棄等案件，不服臺灣彰化地方法院中華民國九十一年三月十三日第一審
判決（民國九十年度交訴字第一六七號，起訴案號：臺灣彰化地方法院檢察署民國九
十年度偵字第二一八六號），提起上訴，本院判決如左：
    主  文
上訴駁回。
    事  實
一、丙○○曾因違反肅清煙毒條例案件，經臺灣彰化地方法院判處有期徒刑二年，緩
    刑二年確定，嗣經撤銷緩刑入監執行，嗣獲假釋，所餘期間交付保護管束，於民
    國（下同）八十六年四月七日因假釋期滿，視為業已執行完畢。緣於九十年一月
    二十五日二十一時十分許（起訴書誤載二十一時），業已判處罪刑並為緩刑之諭
    知確定在卷之乙○○駕駛車牌號碼ＴＺ─六三六二號自用小客車搭載其妻張柔君
    與三名子女，沿彰化縣員林鎮○○里○○路由西往東行駛，行經山腳路四段鎮興
    廟前時，明知汽車行駛時，駕駛人應注意車前狀況，並隨時採取必要之安全措施
    ，而依當時情形雖係天候雨，惟係夜間有照明、路面溼潤無缺陷且視距良好無障
    礙物，並無不能注意之情事，竟疏未注意車前狀況，適有余威行經上開路段欲穿
    越馬路時，亦疏未注意左右來車，貿然穿越道路，乙○○駕駛上開車輛未及閃避
    ，該自用小客車車身右側擦撞余威之左膝蓋，使余威因而倒地，而丙○○是時亦
    駕駛車牌號碼ＧＺ─九六五八號藍色自用小貨車，沿上開道路，在乙○○後方朝
    同一方向行駛，本應注意汽車行駛時駕駛人應注意車前狀況，並隨時採取必要之
    安全措施，而依當時情形並無不能注意之情事，亦疏未注意車前狀況，貿然行駛
    而輾過余威腹部，致余威受有骨盆骨折、伴有腹部出血等傷害。詎丙○○、乙○
    ○均明知汽車駕駛人如肇事致人受傷或死亡，應即採取救護或其他必要之安全措
    施，並向警察機關報告，不得逃逸，竟另萌駕車逃逸之犯意，丙○○未下車查看
    ，逕自駕車逃逸駛離現場，而乙○○雖有下車查看，然未加以救護即驅車逃逸；
    余威經路人送醫急救，延至同日二十三時五十分許因急救無效出院，翌日即同年
    月二十六日零時二十分許不治死亡。嗣經警依據車禍現場目擊者所供資料，查出
    肇事車輛為車牌號碼ＧＺ─九六五八號自用小貨車及車牌號碼ＴＺ─六三六二號
    自用小客車，而查悉上情。
二、案經彰化縣警察局員林分局報告臺灣彰化地方法院檢察署檢察官偵查起訴。
    理  由
一、訊據上訴人即被告丙○○矢口否認有何右揭過失致死及肇事逃逸之犯行，辯稱：
    車禍當天伊與友人洪秀娥飲酒至晚上八點五十分左右，隨後即駕駛該自用小貨車
    至彰化縣北斗鎮農田工作，並未在車禍現場，且當天亦有人遭駕駛藍色小貨車之
    人搶奪而報案，翌日北斗分局田尾派出所有至伊住處查證，結果並非其所有之藍
    色小貨車，目擊者可能誤記車號云云；惟查：
　(一)被害人余威於九十年一月二十五日晚上，因本件車禍致頭部外傷、顱內出血，送
    醫急救無效，於當日二十五日二十三時五十分許出院，並於翌日即同年月二十六
    日零時二十分許傷重死亡之事實，業經臺灣彰化地方法院檢察署檢察官督同檢驗
    員相驗屬實，復有勘驗筆錄、相驗屍體證明書、驗斷書各一件及伍倫綜合醫院出
    具之診斷證明書一件在卷足佐（相驗卷），堪以認定。
　(二)按汽車駕駛人應注意車前狀況，並隨時採取必要之安全措施，道路交通安全規則
    第九十四條第三項定有明文。被告丙○○係領有駕照之人，平時亦有多次駕駛經
    驗，均據其供明在卷，對於上開規定應知之甚詳。查證人即案發時在場之目擊者
    朱贊榮、賴玉如、賴玉真及江明志分別為如下之證述內容，證人朱贊榮於警訊中
    證述：當時於旁邊與朋友聊天，突發現被害人余威在該處被一部白色轎車擦撞，
    被害人倒地，有一名女子下車，欲阻擋後方來車，但來不及阻擋，余威即被後方
    一部藍色小貨車輾過，並拖了約五公尺各等語。證人江明志於警訊中證稱：當時
    有看到一部藍色小貨車停頓了一下，隨即又換擋並加速駛離，記得號碼ＧＺ－九
    五？？，其餘二碼不太清楚等語。而證人賴玉如於警訊中證稱：當時是一部藍色
    自小貨車輾壓過被害人余威，並停頓一會兒後加速逃逸，車號第一個英文字為Ｇ
    ，後四碼為九六五八，該車駕駛人未下車，側面略有鬢角等語。證人賴玉如、賴
    玉真於原審法院九十一年一月二十一日調查時則證述：當天去藥局買東西，有看
    到一部藍色自小貨車撞到余威，當天有下雨，故有停下來查看，藍色小貨車也有
    停下來，當時該車車窗半開，又離該車很近，故看得很清楚。當天開車之人留有
    鬢角，由賴玉如記下該車車號中之英文字，而賴玉真則記下數字，車號確是如此
    各等語。綜核上開證人所述車禍經過內容大致相符，雖證人江明志所述車號與證
    人賴玉真所述略有出入，惟證人江明志已表示記得不太清楚，而證人賴玉如、賴
    玉真除表示所記車號沒錯外，並於原審法院提示卷附藍色自小貨車之駕駛人丙○
    ○照片時均表示肇事者留有鬢角，且確為照片之人無誤，經彼二人當庭指認無誤
    。又已判處罪刑，並為緩刑之諭知，已確定在卷之乙○○在警訊中供稱：我發現
    一名老婆婆（按指余威）被箱型車撞倒等語（見警卷九十年一月三十日偵訊筆錄
    ），在本院行調查時到庭具結後證稱：使余威因而倒地，車子不是轎車，是貨車
    ，只知道是箱型車而已，我看到的是小型的廂型車，相片內（指警卷附車子照片
    ）的車子，也是所指的貨車的一種各等語（見本審卷第四十至四十三頁、五十六
    頁正面），被告丙○○固以前詞置辯，惟證人洪秀娥到庭證述當天與丙○○一起
    飲酒，並在剛過九點時分離開等語，對於之後丙○○之去向即不知情，又彰化縣
    北斗分局田尾派出所固有於九十年一月二十六日上午八時三十分至被告丙○○住
    處調查搶奪案件，惟該報案人係於九十年一月二十五日十四時四十五分許遭搶，
    且表示車號被蓋住無法辨識等語，此有彰化縣警察局北斗分局九十一年一月二十
    九日北警刑字第０九一００一０五六一０號函在卷可按，並非被告丙○○所稱有
    誤報伊車號之情，是其所辯上開各節，應非可採。復查本案車禍發生時雖係天候
    雨，惟夜間有照明、路面溼潤無缺陷且視距良好無障礙物，有道路交通事故調查
    報告表一件在卷可稽，當時並無不能注意之情事，被告丙○○竟疏未注意，未注
    意車前狀況，並採取必要安全措施，致生本件車禍，被告與判刑確定在卷之乙○
    ○均有過失甚明。臺灣省彰化縣區車輛行車事故鑑定委員會亦認定：「丙○○駕
    駛自小貨車當時未注意車前狀況，致碰撞行人肇事，應為肇事次因；乙○○駕駛
    自小客車亦未注意車前狀況，致擦撞過路行人，同為肇事次因」，有卷附臺灣省
    彰化縣區車輛行車事故鑑定委員會九十年六月六日彰鑑字第九００三０一號函一
    件可參（雖鑑定意見另指出證人朱贊榮與賴玉如所述不同，惟查就乙○○肇事部
    分，證人賴玉如係表示不知情，而證人朱贊榮則就此部分證述甚詳，應以其所述
    為可採，附此敘明）。又被害人余威未注意左右來車，貿然穿越道路不當，亦有
    過失，上開鑑定意見亦同此見解，惟此仍無解於被告丙○○之過失，併此敘明。
    又本件被告丙○○、另同案已確定在卷被告乙○○之過失行為，及被害人余威之
    死亡結果，復有相當之因果關係。
　(三)又按汽車駕駛人，駕駛汽車肇事致人受傷或死亡，應即採取救護或其他必要之安
    全措施，並向警察機關報告，不得駛離。道路交通管理處罰條例第六十二條第一
    項定有明文。被告丙○○於駕車肇事後，未停車將傷者送醫，反加速逃離現場之
    事實，已據證人朱贊榮、賴玉真、賴玉如、江明志證述屬實，已如前述。且被害
    人家屬甲○○於警訊中表示到達現場時發現母親余威倒在路中間，後由救護車送
    醫急救，現場肇事車輛已逃逸等語，又本件報案人係江松甫，有卷附相驗案件初
    步調查報告表一件可按（警訊卷），證人江松甫亦於警訊中表示：先看到一群人
    圍觀，才發現一名婦人倒於路中間，才報案等語。且本件係警員依在場之證人證
    詞始循線查獲肇事車輛及肇事駕駛人，有彰化縣警察局員林分局刑事案件報告書
    可憑，綜上，被告丙○○否認全部犯行，所為上開辯解，要屬卸責之詞，均無足
    採。本件事證明確，被告丙○○犯行洵堪認定。
二、核上訴人即被告二人丙○○所為，均係犯刑法第二百七十六條第一項過失致死罪
    、第一百八十五條之四之駕駛動力交通工具肇事，致人死亡而逃逸罪。被告所犯
    上開二罪，方法不同，罪名復異，應各分論併罰。丙○○前曾因違反肅清煙毒條
    例案件，經原審法院判處有期徒刑二年，緩刑二年確定，嗣經撤銷緩刑入監執行
    ，嗣獲假釋，所餘期間交付保護管束，於八十六年四月七日因假釋期滿視為業已
    執行完畢，有臺灣高等法院被告全國前案紀錄表可參，其於有期徒刑執行完畢後
    ，五年以內再犯上開有期徒刑以上之二罪，為累犯，應各依刑法第四十七條規定
    加重其刑。原判決因依刑法第二百七十六條第一項、第一百八十五條之四、第五
    十一條第五款、第四十七條，罰金罰鍰提高標準條例第一條前段。爰審酌被告有
    多次前科紀錄，素行非佳（參卷附臺灣高等法院被告全國前案紀錄表），其過失
    情節尚非重大，被害人余威同有過失，及其犯罪之動機、目的、手段，暨犯罪後
    否認犯行之態度等一切情狀，就過失致死累犯，處有期徒刑柒月，駕駛動力交通
    工具肇事致人死亡而逃逸，處有期徒刑拾壹月。量處如主文所示之刑，並定其應
    執行之刑為有期徒刑壹年肆月，以示懲儆。其認事用法及量刑均無不當，上訴意
    旨仍執陳詞，指摘原判決不當，非有理由，應予駁回。
三、據上論斷，應依刑事訴訟法第三百六十八條，判決如主文。
本案經檢察官丁○○到庭執行職務。
中        華        民        國  九 十 一  年     七     月　　十七　  日
                                  臺灣高等法院臺中分院刑事第六庭
                                        審判長法　官　李　文　雄
                                              法　官　邱　顯　祥
                                              法  官　陳　嘉　雄
右正本證明與原本無異。
過失致人於死部分不得上訴，餘得上訴。
如不服本判決應於收受送達後十日內向本院提出上訴書狀，其未敘述上訴之理由者並
得於提起上訴後十日內向本院補提理由書（均須按他造當事人之人數附繕本）。
                                              書記官　王  麗  英
中        華  　    民        國  九 十 一  年     七     月   十七　   日
                                                                        Ｋ
